【裁判字號】    95,易,741
【裁判日期】    950823
【裁判案由】    詐欺等
【裁判全文】
臺灣桃園地方法院刑事判決               95年度易字第741號
公  訴  人  臺灣桃園地方法院檢察署檢察官
被      告  甲○○
                    國民
上列被告因詐欺等案件，經檢察官提起公訴（95年度偵字第5899
號），本院改以簡式審判程序，並行協商程序，判決如下：
    主  文
甲○○意圖為自己不法之所有，以詐術使人將本人之物交付，處
有期徒刑伍月，如易科罰金，以參佰元（即新台幣玖佰元）折算
壹日。緩刑貳年。
    事 實 及理由
一、犯罪事實：本件犯罪事實均引用檢察官起訴書之記載（如附
    件）。
二、證據：
（一）被告甲○○於本院審理中之自白。
（二）被告不爭執之證人即被害人丙○○、證人乙○○於警詢、
      檢察官訊問時之證詞。
（三）中華郵政公司匯款單、乙○○郵局存簿影本、00000
      00000門號用戶資料、台灣易吉網股份有限公司提供
      之道具接收者交易紀錄、ＩＰ位址、中華電信數據通信分
      公司中區客服中心回覆單。
三、本件經檢察官與被告於審判外達成協商之合意且被告已認罪
    ，其合意內容為：被告願受科刑範圍為有期徒刑五月，如易
    科罰金，以三百元（即新台幣九百元）折算一日，併緩刑貳
    年之宣告。經查前述協商合意並無刑事訴訟法第四百五十五
    條之四第一項所列情形之一，檢察官聲請改依協商程序而為
    判決，本院爰不經言詞辯論，於協商合意範圍內為協商判決
    ，合予敘明。
四、應適用之法條：刑事訴訟法第四百五十五條之四第二項、第
    四百五十五條之八，修正後刑法第二條第一項前段，刑法第
    三百三十九條第一項、刑法第三百三十七條、修正前刑法第
    五十五條前段、修正後刑法第七十四條第一款、修正前刑法
    第四十一條第一項前段，罰金罰鍰提高標準條例第一條前段
    ，修正前罰金罰鍰提高標準條例第二條。
五、附記事項：按九十四年二月二日修正公布之刑法總則及分則
    編，其中諸多條文有所修正變動，並均自九十五年七月一日
    施行，自有修正前後之舊、新法比較問題。其中刑法第二條
    第一項修正為：「刑法行為後法律有變更者，適用行為時之
    法律。但行為後之法律有利於行為人者，適用最有利於行為
    人之法律」。不論修正前後之本條項規定，均係在規範行為
    後法律變更所生新、舊法比較適用之準據法，是於新法施行
    後，自應適用新法第二條第一項之規定，為「從舊從輕」之
    比較（最高法院九十五年五月二十三日第八次刑事庭會議決
    議同此見解）。惟按比較法律孰為有利於行為人時，應就罪
    刑「有關」之一切情形，比較其全部之結果，而為整個之適
    用，不能割裂而分別適用有利益之條文。最高法院二十七年
    上字第二六一五號判例曾有此意旨。亦即基於「法律一體適
    用」之原則，於新舊法之比較，亦不應一部適用新法、一部
    適用舊法。此處所指「一體適用」、「禁止一部適用」，係
    指相同法條內之「要件及效果」不應割裂適用，而一部適用
    新法、一部適用舊法；或法律效果相牽涉，而有牽連關係之
    法條，不應僅取其一部適用舊法，他部卻適用新法而言（例
    如九十三年一月九日修正施行之毒品危害防制條例，將強制
    戒治期間修正為六月以上不得逾一年，較修正前之一年，且
    有停止戒治期間命保護管束之規定，較不利於行為人，實務
    上因而認為應適用修正前強制戒治之規定，此時基於法律一
    體適用原則，對於修正前與之有配套、效果相牽連之「撤銷
    停止戒治」之制度，即應一體適用，不應一部適用修正前停
    止戒治制度，他部又謂「撤銷停止戒治」制度不利行為人，
    而適用新法刪除之規定）。至於兩相獨立（縱屬相同法典內
    ）之法條，其各有不同之要件及法律效果，二者既不相屬，
    又無相牽連之情形，如分別經修正者，自無禁止各別條文單
    獨依修正前後規定比較其輕重之必要，尤其此次刑法之修正
    ，主管機關一再宣示採行「寬嚴並進的刑事政策」，既曰「
    寬嚴並進」，自同時有寬於行為人，及嚴於行為人之修法，
    例如修正刑法第四十七條規定，限於「故意再犯」者，始構
    成累犯，而較有利於行為人（放寬的刑事政策）；修正刑法
    第六十二條，將原自首「應」減輕其刑之規定，修正為「得
    」減輕其刑之規定，而較不利於行為人（從嚴的刑事政策）
    ，此時對於刑法修正前，非故意再犯罪，而自首之被告，於
    修正後適用法律時，自應許其分別適用較有利被告之修正後
    刑法第四十七條，認定不構成累犯，及適用較有利於被告之
    修正前刑法第六十二條，認定「應」減輕其刑，方符修正後
    刑法第二條第一項「從舊從輕」之原則，且未違上述「法律
    一體適用」原則。是最高法院九十五年五月二十三日第八次
    刑事庭會議決議雖曾認為：「比較時應就罪刑有關之共犯、
    未遂犯、想像競合犯、牽連犯、連續犯、結合犯，以及累犯
    加重、自首減輕暨其他法定加減原因（如身分加減）與加減
    例等一切情形，綜其全部罪刑之結果而為比較」等語。該決
    議固有不應割裂比較法條之意，惟應係指各該法條相互間有
    所相屬或牽連之前提下，不應割裂適用，至於相同法條更不
    應割裂適用（例如修正刑法第四十七條前段將「有期徒刑」
    改為「徒刑」，後段將於不限故意、過失再犯者，限於「故
    意再犯」，適用時即不得割裂為前、後段而為比較），在互
    不相屬，各別獨立之法條，自甚難或無從「綜其全部罪刑之
    結果」比較（前述同時涉及累犯及自首之例甚明），尤其，
    該決議內容並無明示應「全部適用」新法或舊法之意旨，此
    處所強調「綜其全部罪刑之結果而為比較」，毋寧係強調所
    應適用之法條均應予比較，且因為修正條文多為總則性之指
    示性法律，而應綜合分則性之處罰條文適用，不宜單就總則
    條文抽象比較，或有所漏列比較之意。查被告等行為後與本
    案相關之刑法有如下之修正，應探討有無新、舊法比較之必
    要：
（一）按被告行為後，刑法第五十五條關於牽連犯之規定業已於
      九十四年一月七日修正刪除，並於九十五年七月一日施行
      ，而此修正已影響行為人之實質刑罰法律效果，自屬法律
      變更，應依刑法第二條第一項之規定比較新舊法，對於行
      為人有利或不利之狀況加以適用。本件被告於修法施行前
      所犯之刑法第三百三十七條侵占遺失物罪、第三百三十九
      條第一項詐欺取財罪，二罪間有方法、結果之牽連關係，
      依修正前刑法第五十五條前段之規定，為牽連犯，應從一
      重之詐欺取財罪處斷；然依修正施行後之刑法，已刪除牽
      連犯之規定，原則上即應依個別論處侵占遺失物罪及詐欺
      罪，其刑度經數罪併罰結果，顯較修正前依刑法第五十五
      條之規定僅論以詐欺取財罪為重，經依刑法第二條第一項
      之規定比較新舊法結果，自應適用有利於被告之修正施行
      前刑法第五十五條規定，論以牽連犯，從一重之詐欺取財
      罪處斷。
（二）查被告行為後，易科罰金折算標準之規定，亦於前述時、
      日修正公佈施行。修正前刑法第四十一條第一項前段規定
      ：「犯最重本刑為五年以下有期徒刑以下之刑之罪，而受
      六個月以下有期徒刑或拘役之宣告，因身體、教育、職業
      、家庭之關係或其他正當事由，執行顯有困難者，得以一
      元以上三元以下折算一日，易科罰金」。又被告行為時之
      易科罰金折算標準，修正前罰金罰鍰提高標準條例第二條
      前段規定（業於九十五年五月十七日刪除），就其原定數
      額提高為一百倍折算一日，結合上述刑法之規定，本件被
      告行為時之易科罰金折算標準，應【以銀元三百元，即新
      臺幣九百元，折算一日】。而修正後刑法第四十一條第一
      項前段規定：「犯最重本刑為五年以下有期徒刑以下之刑
      之罪，而受六個月以下有期徒刑或拘役之宣告者，得【以
      新臺幣一千元、二千元或三千元折算一日】，易科罰金」
      。此項修正屬科刑規範事項之變更，其折算標準為裁判時
      所應諭知，自屬法律變更。是被告行為後，易科罰金之折
      算標準，經比較前述新、舊法變更結果，以行為時之銀元
      三百元（即新臺幣九百元）折算一日，亦即修正前之規定
      ，對被告較為有利，依刑法第二條第一項之規定，自應適
      用行為時之法律，即修正前刑法第四十一條第一項前段、
      修正前罰金罰鍰提高標準條例第二條、現行法規所定貨幣
      單位折算新臺幣標準第二條之規定。
（三）罰金刑之計算單位及處罰部分：
    １修正前刑法第三十三條第五款關於主刑之罰金刑，原係規
      定（銀元）一元以上，另依「罰金罰鍰提高標準條例」第
      一條前段、第三條規定（含七十二年七月二十七日司法院
      、行政院令發布「提高罰金罰鍰倍數及開始施行日期令」
      ，自七十二年八月一日起，將刑法定有罰金各條之罰金數
      額，均提高為十倍）、「現行法規所定貨幣單位折算新臺
      幣條例」第二條規定（貨幣單位為圓、銀元或元者，以新
      臺幣元之三倍折算之），應為「新臺幣三十元」以上。修
      正後之刑法第三十三條第五款規定則提高為「新台幣一千
      元以上，以百元計算」。經新、舊法結果，自以修正前之
      刑法第三十三條第五款較有利於被告，而應適用修正前該
      條規定。
    ２查九十五年六月十四日另修正公布刑法施行法第一條之一
      規定：「中華民國九十四年一月七日刑法修正施行後，刑
      法分則編所定罰金之貨幣單位為新臺幣。九十四年一月七
      日刑法修正時，刑法分則編未修正之條文定有罰金者，自
      九十四年一月七日刑法修正施行後，就其所定數額提高為
      三十倍。但七十二年六月二十六日至九十四年一月七日新
      增或修正之條文，就其所定數額提高為三倍」。是現行刑
      法中，有關於罰金刑之計算單位已有修正，自屬法律變更
      。經比較增訂之刑法施行法第一條之一與被告行為時之罰
      金罰鍰提高標準條例第一條前段、現行法規所定貨幣單位
      折算新臺幣標準第二條結果，於被告行為後，關於刑法第
      三百三十九條第一項之法定刑，及刑法第三百三十七條之
      法定刑，適用之結果並無不同，則本件即依被告行為時之
      舊法即依罰金罰鍰提高標準條例第一條前段為法條適用之
      依據。
六、本判決除有刑事訴訟法第四百五十五條之四第一項第一款、
    第二款、第四款、第六款、第七款所定情形之一，或違反同
    條第二項規定者外，不得上訴。
七、如不服本件判決，且有前述得上訴之事由者，得自收受判決
    送達之日起十日內，向本院提出上訴書狀，上訴於第二審法
    院。
本案經檢察官林鈺雄到庭執行職務。
中    華    民    國    95    年    8    月    23     日
                            臺灣桃園地方法院刑事第六庭
                                法  官  錢  建  榮
以上正本證明與原本無異。
如不服本判決，應於判決送達後10日內向本院提出上訴狀（應附
繕本），上訴於臺灣高等法院。
                                書記官  劉  寶  霞
中    華    民    國    95    年    8    月    30     日


司法院資訊處製作；財團法人民間司法改革基金會備份。
